臺灣彰化地方法院刑事裁定
111年度聲字第186號
聲明異議人  
即  受刑人  吳思翰




上列聲請人因加重詐欺案件，對於臺灣彰化地方檢察署檢察官執
行之指揮（107年度執保字第142號）聲明異議，本院裁定如下：
    主  文
聲明異議駁回。
    理  由
一、聲明異議意旨略以：異議人即受刑人（下稱異議人）吳思翰
    因詐欺案件經判處有期徒刑並諭知刑前強制工作3年確定，
    於民國107年10月15日入泰源技能訓練所執行保安處分，於1
    09年11月26日停止保安處分，依大法官解釋，執行中或未執
    行者均可免刑或折抵，對於已執行完畢者無法折抵刑期，實
    屬不公，請求讓異議人折抵刑期，為此聲明異議等語。
二、按受刑人以檢察官執行之指揮為不當者，得向諭知該裁判之
    法院聲明異議，刑事訴訟法第484條定有明文。是對於刑之
    執行得聲明異議之事由，僅限於「檢察官執行之指揮為不當
    」者。而此所稱「檢察官執行之指揮不當」，應指檢察官有
    積極執行指揮之違法及其執行方法有不當等情形而言。查異
    議人因犯加重詐欺案件，經本院以107年度訴字第228號判決
    判處有期徒刑1年10月，併科罰金新臺幣10萬元，並應於刑
    之執行前令入勞動處所強制工作3年確定，異議人於107年10
    月15日至法務部○○○○○○○泰源技能訓練所執行刑前強制工作
    ，茲執行機關以其執行已滿1年6月，考核其在場行狀良好，
    悛悔有據，認有應免予強制工作之執行處分之必要，報經法
    務部核准免予繼續執行強制工作，並通知檢察官轉請法院裁
    定免予繼續強制工作之執行，經本院以109年度聲字第1122
    號裁定免予繼續強制工作之執行，異議人自109年11月26日
    起免予執行強制工作，而轉換為執行有期徒刑等情，有臺灣
    高等法院被告前案紀錄表、本院107年度訴字第228號刑事判
    決書、109年度聲字第1122號裁定在卷可稽，應堪認定。
三、司法院大法官釋字第812號解釋全文為：中華民國94年2月2
    日修正公布並自95年7月1日施行之刑法第90條第1項及第2項
    前段規定：「（第1項）有犯罪之習慣或因遊蕩或懶惰成習
    而犯罪者，於刑之執行前，令入勞動場所，強制工作。（第
    2項前段）前項之處分期間為3年。」95年5月30日修正公布
    並自同年7月1日施行之竊盜犯贓物犯保安處分條例第3條第1
    項規定：「18歲以上之竊盜犯、贓物犯，有犯罪之習慣者，
    得於刑之執行前，令入勞動場所強制工作。」同條例第5條
    第1項前段規定：「依本條例宣告之強制工作處分，其執行
    以3年為期。」就受處分人之人身自由所為限制，均違反憲
    法第23條比例原則，與憲法第8條保障人身自由之意旨不符
    ，均應自本解釋公布之日起失其效力。106年4月19日修正公
    布之組織犯罪防制條例第3條第3項規定：「犯第1項之罪者
    ，應於刑之執行前，令入勞動場所，強制工作，其期間為3
    年。」（嗣107年1月3日修正公布第3條，但本項並未修正）
    就受處分人之人身自由所為限制，違反憲法比例原則及憲法
    明顯區隔原則之要求，與憲法第8條保障人身自由之意旨不
    符，應自本解釋公布之日起失其效力。24年1月1日制定公布
    並自同年7月1日施行之刑法第90條第1項規定：「有犯罪之
    習慣或以犯罪為常業或因遊蕩或懶惰成習而犯罪者，得於刑
    之執行完畢或赦免後，令入勞動場所，強制工作。」81年7
    月29日修正公布之竊盜犯贓物犯保安處分條例第3條第1項規
    定：「18歲以上之竊盜犯、贓物犯，有左列情形之一者，得
    於刑之執行前，令入勞動場所強制工作：一、有犯罪之習慣
    者。二、以犯竊盜罪或贓物罪為常業者。」85年12月11日制
    定公布之組織犯罪防制條例第3條第3項規定：「犯第1項之
    罪者，應於刑之執行完畢或赦免後，令入勞動場所，強制工
    作，其期間為3年；犯前項之罪者，其期間為5年。」就受處
    分人之人身自由所為限制，均違反憲法第23條比例原則，另
    前開組織犯罪防制條例第3條第3項規定亦違反憲法明顯區隔
    原則之要求，均與憲法第8條保障人身自由之意旨不符。本
    院釋字第528號解釋於相關範圍內應予變更。自本解釋公布
    之日起，確定終局裁判所宣告之強制工作，尚未執行或執行
    未完畢者，應免予執行；受處分人應另執行徒刑者，自本解
    釋公布之日起至檢察官指揮執行徒刑之日止，其在原勞動場
    所等候執行徒刑之期間，應算入執行徒刑之期間。
四、依上開大法官釋字第812號解釋文，並無異議人所指「執行
    中或未執行之強制工作期間，得折抵後續應執行之有期徒刑
    」之情形，異議人應係將解釋文中「受處分人應另執行徒刑
    者，自本解釋公布之日起至檢察官指揮執行徒刑之日止，其
    在原勞動場所等候執行徒刑之期間，應算入執行徒刑之期間
    」，誤解為執行中或未執行之強制工作期間可算入執行徒刑
    之期間，異議人誤解解釋文而認其經執行之強制工作期間，
    亦應折抵徒刑，與法不合。
五、綜上所述，本件檢察官之指揮執行，合法有據，異議人指摘
    檢察官之指揮執行不當，並無可採，其聲明異議，為無理由
    ，應予駁回。
六、依刑事訴訟法第486條，裁定如主文。　　　　
中　　華　　民　　國　　111 　年　　2 　　月　　17　　日
                    刑事第三庭  法  官  胡佩芬
以上正本證明與原本無異。
如不服本裁定，應於裁定送達後五日內向本院提出抗告狀（須附
繕本）。
中　　華　　民　　國　　111 　年　　2 　　月　　17　　日
                                書記官  林明俊